臺灣嘉義地方法院民事判決
111年度嘉原小字第7號
原      告  日盛國際商業銀行股份有限公司

法定代理人  郭倍廷  
訴訟代理人  廖瑞安  
            施志賢  
被      告  方克偉(溫碧蓮之繼承人）

            方慶逸(溫碧蓮之繼承人）

            方鶴樺即方靈芝（溫碧蓮之繼承人）

上列當事人間請求清償信用卡消費款事件，本院於民國111年7月
19日言詞辯論終結，判決如下：
    主  文
被告方克偉、方慶逸、方鶴樺即方靈芝應於繼承被繼承人溫碧蓮
之賸餘遺產範圍內連帶給付原告新臺幣21,044元，及自民國97年
3月10日起至民國104年8月31日止，按年息20％計算之利息，暨自
民國104年9月1日起至清償日止，按年息14.99％計算之利息。
原告其餘之訴駁回。
訴訟費用新臺幣1,000元由被告方克偉、方慶逸、方鶴樺即方靈
芝於繼承被繼承人溫碧蓮之賸餘遺產範圍內連帶負擔。
本判決第1項得假執行。
    事實及理由
壹、程序事項
一、按訴狀送達後，原告不得將原訴變更或追加他訴，但請求之
    基礎事實同一、擴張或減縮應受判決事項之聲明、訴訟標的
    對於數人必須合一確定、追加其原非當事人之人為當事人者
    ，不在此限，民事訴訟法第255條第1 項但書第2款、第3款
    、第5款定有明文。查本件原告起訴時，原僅以被繼承人溫
    碧蓮之繼承人即被告方克偉、方慶逸2人為起訴對象，聲明
    請求「被告應連帶給付原告新臺幣（下同）21,044元，及自
    民國97年3月10日起至104年8月31日止，按年息20％計算之利
    息，暨自104年9月1日起至清償日止，按年息14.99％計算之
    利息，暨自97年3月10日起至清償日止，按月加計違約金300
    元，違約金部分最高以連續三期為限。」（本院卷第3-2頁
    ），嗣於111年5月26日言詞辯論期日當庭捨棄違約金之請求
    （本院卷第68頁），嗣於111年6月10日出具民事聲請狀以方
    鶴樺即方靈芝係辦理限定繼承，同為被繼承人溫碧蓮之繼承
    人，聲請追加方鶴樺即方靈芝為被告，復增列違約金之請求
    ，變更聲明為「被告方克偉、方慶逸及方鶴樺即方靈芝應於
    繼承被繼承人溫碧蓮之賸餘遺產範圍內連帶給付原告21,044
    元，及自97年3月10日起至104年8月31日依原約定年利率20％
    計算之利息，自104年9月1日起至清償日止依年利率14.99％
    計算之利息。暨自97年3月10日起至清償日止，按月加計違
    約金300元，違約金部分最高以連續三期為限。」（本院卷
    第92頁），核原告歷次訴之聲明變更，因請求基礎事實同一
    ，或減縮或擴張應受判決事項之聲明，或追加訴訟標的必須
    合一確定之當事人為被告，均合於前揭規定，應予准許。
二、被告方克偉經合法通知，未於言詞辯論期日到場，核無民事
    訴訟法第386條所列各款情形，爰依原告之聲請，由其一造
    辯論而為判決。
貳、實體事項
一、原告主張：被告方克偉、方慶逸、方鶴樺即方靈芝之被繼承
    人溫碧蓮於92年12月16日向原告簽訂信用卡契約，依約定被
    繼承人溫碧蓮得持卡於特約商店記帳消費，或辦理預借現金
    交易，其結帳日為每月10日，並需於該月繳款截止日25日前
    清償，逾期應自結帳日次日起按年息20％計算之利息及自逾
    期日起至清償日止，按月加計違約金300元，違約金之計收
    最高以連續三期為限。詎被繼承人溫碧蓮至97年3月9日止，
    尚積欠21,044元及利息、違約金未繳納，溫碧蓮已於97年11
    月12日死亡，被告方克偉、方慶逸、方鶴樺為其繼承人，未
    辦理拋棄繼承，自應就上揭款項負連帶清償之責。爰依信用
    卡契約及繼承之法律關係，提起本件訴訟。並聲明：被告方
    克偉、方慶逸、方鶴樺應於繼承被繼承人溫碧蓮之賸餘遺產
    範圍內連帶給付原告21,044元，及自97年3月10日起至104年
    8月31日止，按年息20％計算之利息，及自104年9月1日起至
    清償日止，按年息14.99％計算之利息。及自97年3月10日起
    至清償日止，按月加計違約金300元，違約金部分最高以連
    續三期為限。
二、被告方慶逸、方鶴樺到庭則以：我們當時已辦理限定繼承，
    這件事已距今10幾年，為何還向我們要錢等語，資為抗辯。
    並答辯聲明：原告之訴駁回。
三、被告方克偉經合法通知，未於言詞辯論期日到場，亦未提出
    書狀作何聲明或陳述。　　
四、法院之判斷：
  ㈠原告主張之事實，業據其提出台幣客戶基本資料、放款帳務
    明細查詢、轉催呆查詢、卡號基本資料查詢、信用卡申請書
    暨約定條款、戶籍謄本、本院民事庭111年3月21日函文、被
    繼承人溫碧蓮之繼承系統表等件為證（本院卷第8至45頁）
    ，且為被告方慶逸、方鶴樺所不爭執(本院卷第115頁)，而
    被告方克偉已於相當時期受合法通知，於言詞辯論期日不到
    場，亦未提出任何書狀為爭執，依民事訴訟法第280條第3項
    前段準用同條第1項前段規定，視同自認，本院調查及審酌
    上開證據之結果，堪認原告之主張為真實。
  ㈡按繼承人自繼承開始時，除本法另有規定外，承受被繼承人
    財產上之一切權利、義務。但權利、義務專屬於被繼承人本
    身者，不在此限；繼承人對於被繼承人之債務，負連帶責任
    ；繼承人得限定以因繼承所得之遺產，償還被繼承人之債務
    。繼承人有數人，其中一人主張為前項限定之繼承時，其他
    繼承人除有下列情形之一者外，視為同為限定之繼承：一、
    於為限定繼承前，已為概括繼承之表示。二、已逾第1156條
    所定期間。為限定之繼承者，應於繼承人知悉其得繼承之時
    起3個月內呈報法院。法院接獲前項呈報後，應定1個月以上
    3個月以下期間，命繼承人開具遺產清冊呈報法院。必要時
    ，法院得因繼承人之聲請延展之；繼承人有數人時，其中一
    人已依第1項開具遺產清冊陳報法院者，其他繼承人視為已
    陳報。繼承人依前條第2項規定呈報法院時，法院應依公示
    催告程序公告，命被繼承人之債權人於一定期限內報明其債
    權。前項一定期限，不得在3個月以下；被繼承人之債權人
    ，不於第1157條所定之一定期限內報明其債權，而又為繼承
    人所不知者，僅得就賸餘遺產，行使其權利。98年6月10日
    修正前之民法第1148條第1項、第1153條、第1154條第1、2
    項、第1156條、第1157條、第1162條分別定有明文。查被繼
    承人溫碧蓮於97年11月12日死亡，被告方鶴樺曾聲請對被繼
    承人溫碧蓮之遺產辦理限定繼承並開具遺產清冊呈報本院，
    並經本院於98年2月11日以98年度繼字第143號裁定為公示催
    告，通知債權人應於公示催告程序6個月內向繼承人陳報債
    權，有本院98年度繼字第143號裁定附卷可考（本院卷第72
    、96頁），並經本院依職權調閱98年度繼字第143號全卷核
    閱屬實。揆諸上開說明，其餘繼承人即被告方克偉、方慶逸
    即視為同為限定之繼承，原告並未提出有於當時公示催告程
    序公告期限內陳報債權之證明，且該債權為繼承人即被告3
    人所不知，揆諸前揭說明，原告對被告3人僅得於被繼承人
    溫碧蓮之賸餘遺產範圍行使其權利，依此，被告3人僅於繼
    承被繼承人溫碧蓮之賸餘遺產範圍內，對被繼承人溫碧蓮所
    遺上開債務負連帶清償責任，是原告請求被告3人於繼承被
    繼承人溫碧蓮之賸餘遺產範圍內負連帶清償責任，為有理由
    ，應予准許。
　㈢再按約定之違約金額過高者，法院得減至相當之數額，民法
    第252條定有明文。本件原告除請求按年息20及14.99％計算
    之利息外，另請求自97年3月10日起算之違約金，衡諸原告
    依上開請求年息20及14.99％利息已相當可觀，原告亦未說明
    受有其他損害，則原告請求違約金後合計總額顯有偏高，故
    本院認原告請求之違約金應予免除，始為適當。
五、綜上所述，原告依信用卡契約及繼承之法律關係，訴請被告
    3人於繼承被繼承人溫碧蓮之賸餘遺產範圍內，連帶給付如
    主文第1項所示之本金及利息，為有理由，應予准許。逾此
    部分之請求，尚屬無據，應予駁回。
六、本件係就民事訴訟法第436條之8第1項適用小額程序所為被
    告敗訴之判決，依同法第436條之20規定，應依職權宣告假
    執行，並依職權確定訴訟費用額為1,000元，原告敗訴部分
    甚微，應全部由被告方克偉、方慶逸、方鶴樺於繼承被繼承
    人溫碧蓮之賸餘遺產範圍內連帶負擔。　
中　　華　　民　　國　　111 　年　　7 　　月　　26　　日
                  臺灣嘉義地方法院嘉義簡易庭
                                  法　官　羅紫庭
以上正本係照原本作成。
如對本判決上訴，須於判決送達後20日內向本庭（嘉義市文化路
308之1號）提出上訴狀（均須按他造當事人之人數附繕本）。如
委任律師提起上訴者，應一併繳納上訴審裁判費。
民事訴訟法第436條之24第2項規定：對小額程序之第一審裁判之
上訴或抗告，非以其違背法令為理由，不得為之。
中　　華　　民　　國　　111 　年　　7 　　月　　26　　日
                                  書記官  江柏翰